【裁判字號】    89,重訴,4
【裁判日期】    890804
【裁判案由】    擄人勒贖
【裁判全文】
臺灣臺南地方法院刑事判決                            八十九年度重訴字第四號
    公  訴  人  台灣台南地方法院檢察署檢察官
    被      告  丁○○
    選任辯護人  蔡清河
    被      告  己○○
    選任辯護人  康四評
    被      告  戊○○
    選任辯護人  黃榮坤
    被      告  丙○○
    指定辯護人  本院公設辯護人  甲○○
    被      告  庚○○
    指定辯護人  本院公設辯護人  甲○○
    被      告  乙○○
    選任辯護人  蔡錫欽
                許登科
右列被告因擄人勒贖案件，檢察官提起公訴（八十八年度偵字第一二八二三號、第一
三四五一號、八十九年度偵字第一七八二號），本院判決如左：
    主      文
丁○○共同意圖勒贖而擄人，處死刑，褫奪公權終身。
己○○共同意圖勒贖而擄人，累犯，處無期徒刑，褫奪公權終身。
戊○○共同意圖勒贖而擄人，處無期徒刑，褫奪公權終身。
丙○○、庚○○、乙○○共同意圖勒贖而擄人，各處有期徒刑拾伍年，均褫奪公權拾
年。
扣案之玩具手槍壹把沒收。
    事      實
一、丁○○前因擄人勒贖案件，於民國七十五年十二月二十六日經判處無期徒刑確定
    ，現仍假釋保護管束中；己○○（綽號阿生）前因偽造文書案件，於八十五年七
    月四日經判處有期徒刑五月確定，又因妨害自由案件，於八十五年七月二十六日
    經判處有期徒刑一年十月確定，並於八十七年二月一日執行完畢。詎二人仍不知
    悔改，意圖勒贖財物而共謀擄人，經選定辛○○為勒贖對象，並先行勘查行動路
    線後，於八十八年十月十四日下午十二時許，與具有犯意聯絡之戊○○，共同在
    台南市○○路「老地方餐廳」，策定擄人勒贖之計劃，並預謀贖款金額達新台幣
    （下同）一千萬元以上，經商議後，由戊○○負責尋覓人手綁擄辛○○，戊○○
    隨即於同日十五時許至高雄縣彌陀鄉文安村二巷七號丙○○住處，向丙○○佯稱
    受友人之託欲找人幫忙討債，要求丙○○代找數人下手，丙○○應允後，乃於同
    日十七時三十分許另邀集庚○○、乙○○二人同往，丙○○等人並得戊○○之允
    諾，事後渠等三人共可分得三十萬元之代價，旋由戊○○駕駛丙○○所有之車號
    VK五七九○號之克萊斯勒廠牌自小客車搭載丙○○、庚○○及乙○○等人同往台
    南，途中戊○○乃告知渠等三人實係欲綁架勒贖辛○○，此際丙○○、庚○○、
    乙○○三人始知戊○○、丁○○及己○○等人係意圖擄人勒贖而非託渠等討債，
    惟因戊○○等人已允諾給予三十萬元之代價，丙○○、庚○○、乙○○三人心生
    貪念乃對擄走辛○○以圖勒贖之行動未持異議，並變更犯意共同參與。上開四人
    於同日十九時十分許，在台南市○○路國軍空軍醫院對面之加油站與駕駛車號H
    六一七三二號福特廠牌自小客車之丁○○、己○○會合商定細節，商定後因戊○○不熟悉行動路線，乃改由己○○駕駛前開克萊斯勒自小客車搭載丙○○、庚○○、乙○○，尾隨己○○所有由丁○○所駕駛搭載戊○○之福特自小客車後面，
    戊○○並自車內取出一把由己○○提供預放置於前座旁之不具殺傷力之玩具手槍
    ，交由另駕他車之己○○轉交予丙○○供擄押辛○○之用，旋由丁○○先至台南
    市○○○路○段一三三巷七十弄二之一號辛○○住處查看周圍環境、等侯辛○○
    ，俟辛○○駕駛車號ＳＵ︱三六九二號賓士廠牌自小客車返回住處，己○○即指
    示丙○○、庚○○、乙○○負責挾持辛○○，己○○則駕車在外接應，丁○○與
    戊○○另駕車在台南市○○○路○段七三一號前之統一超商等候，欲待擄得辛○○後再向其家屬勒贖。經丙○○、庚○○、乙○○尾隨辛○○所駕駛之前開自小
    客車進入右揭住處之地下室停車場，丙○○、庚○○見辛○○將車停妥，二人隨
    即上前進入辛○○所駕駛之賓士自小客車內，並由丙○○持上揭玩具手槍抵住辛○○腰際，喝令辛○○將車駛往前開與丁○○、戊○○相約之統一超商，並恫稱
    ：有人在等你，要向你拿錢等語，適為辛○○之兄長蘇進春與大樓管理員於管理
    室之監視攝影機中發現，乃緊急將停車場鐵門放下並報警處理，乙○○則因行動
    稍慢，剛欲進入該大樓地下室停車場之際，因鐵門開始放下，乃迅即轉身離去逃
    往前開統一超商與丁○○等人會合。嗣經警趕赴現場，於同日十九時二十分許，
    當場逮捕丙○○、庚○○，並扣得玩具槍一支。另丁○○、己○○、戊○○及乙○○則乘機共同逃逸，再經警循線分別於八十八年十月十五日十四時三十分許、
    同年月二十九日二十三時五十分許，拘提乙○○、丁○○後而查知上情。己○○
    則於八十九年三月十六日本院審理時自行到案，戊○○亦於八十九年三月二十五
    日經通緝到案。
二、案經台南市警察局第一分局報請台灣台南地方法院檢察署檢察官偵查起訴。
    理      由
一、訊據被告丁○○、己○○、戊○○、丙○○、庚○○及乙○○等人均矢口否認有
    擄人勒贖之犯行。被告丁○○先辯稱：伊當天下午是與己○○約在「老地方餐廳
    」見面還一萬元，另與戊○○見面是因戊○○要託伊幫一位獄中友人帶日用品，
    離開餐廳後伊載己○○在台南市區閒逛，傍晚戊○○來電說伊與友人來台南，便
    約在台南市○○路空軍醫院對面之加油站見面，伊不知挾持辛○○之事云云；嗣
    被告丁○○又改稱：伊於八十八年十月十三日遇見「水龜」及「阿生」即己○○
    ，「水龜」說要帶人教訓辛○○，同年十月十四日伊及「阿生」在「老地方餐廳
    」與戊○○見面，之後一同至空軍醫院前加油站會合，然伊並不知戊○○等人是
    要做何事等情云云；後又供稱：「水龜」即王水龍，並供稱係王水龍策劃挾持、
    教訓辛○○云云，惟於王水龍因另案羈押於台灣屏東看守所後，經警借訊王水龍
    ，王水龍陳稱：伊於八十八年三月七日出國至澳門，再轉至大陸廈門，而於同年
    十二月十二日乘漁船從屏東縣枋山鄉偷入境等語後，經質之被告丁○○復改稱：
    本案係綽號「小仔」所主謀，「小仔」要伊推給王水龍云云，迨至本院審理時其
    又辯稱：伊未見過扣案之玩具手槍，當天下午在餐廳是戊○○要託伊帶日用品予
    受刑之友人，己○○則自台中來要向伊討一萬元，己○○與戊○○二人係第一次
    見面，傍晚戊○○帶三位高雄友人來台南，要己○○帶三位友人在台南市區逛逛
    ，故己○○與戊○○換車，伊並未託戊○○處理債務，因並無任何人欠伊錢云云
    。被告己○○初辯稱：伊當天是與丁○○約見面要他還一萬元，離開餐廳後丁○○載伊在市區逛，車至中華東路時，丁○○說要向友人借錢，遂要伊到戊○○之
    車上坐，丁○○即與戊○○駕車離開，伊則載戊○○之三位友人至中華東路二段
    一三三巷內，有與丁○○約在統一超商碰面云云；嗣又改稱：伊當天是因一位友
    人欠伊七十萬元，該友人住在中華東路二段一三三巷內，伊託其餘被告同往討債
    ，但因認錯人，才會發生誤押辛○○之事云云。被告戊○○則辯稱：伊並未託丁○○送日用品予受刑之友人，當天是丁○○託伊找人代為討債，伊乃至高雄找了
    丙○○、庚○○及乙○○三人，傍晚載三人至加油站介紹予丁○○及己○○後，
    即告知丁○○此事已與伊無關，伊並不知丁○○與己○○二人是要擄人勒贖，伊
    亦未見過扣案之玩具手槍，故當天並未將該把玩具手槍交予丙○○云云。被告丙○○、庚○○均辯稱：係因戊○○說丁○○與對方有金錢糾紛，到台南市抓人可
    得三十萬元，乃與戊○○到台南市抓人，不知是擄人勒贖云云。被告乙○○辯稱
    ：伊係由庚○○載至丙○○住處，丙○○、庚○○僅說有錢可以賺，乃與丙○○
    、庚○○一同前往，不知是要去擄人，且伊得知是要擄人，下車後即未進入上開
    辛○○住處之地下室云云。
二、然查：
   （一）八十八年十月十四日下午，被告丙○○、庚○○、乙○○因被告戊○○前
         往丙○○住處，向丙○○稱受託討債，應允可分得三十萬元，丙○○乃找
         被告庚○○一同前往，庚○○另向乙○○稱有錢可賺邀乙○○至丙○○住
         處，由戊○○駕駛上開車號ＶＫ︱五七九○號自小客車載丙○○、庚○○
         、乙○○至台南市○○路空軍醫院前之加油站與被告己○○、丁○○見面
         ，在途中戊○○有說明係要至台南市抓人，且戊○○等人與丁○○、陳長
         盛會合後，由丁○○、己○○帶路前往現場查看，後戊○○與己○○換車
         駕駛，並由戊○○自車號H六一七三二號小客車內取出一把己○○預藏之玩
         具手槍，交予駕駛車號VK五七九○號小客車之己○○，再轉交予丙○○，
         嗣由己○○指示渠等持槍挾持辛○○，並囑咐渠等將人押至前開統一超商
         交由己○○等人處理，且丙○○、庚○○、乙○○三人均與被害人辛○○
         無任何恩怨或債務糾紛，亦均未詢問戊○○、丁○○、己○○三人與人有
         何金錢糾紛﹖金額多少﹖等情，業據被告丙○○、庚○○、乙○○分別供
         述在卷，且被告丙○○、庚○○於警訊中供稱：渠等進入辛○○之賓士車
         後，即以玩具手槍抵住其腰部，向伊喝稱將車開至統一超商前，有人在等
         ，要向其拿錢等語，核與被害人辛○○指稱：丙○○、庚○○進入伊得車
         內，即持槍抵住伊的腰部，脅迫伊將車子開到統一超商，說有人在等伊，
         要向伊要錢，伊認為是要擄人勒贖之情節相符，被告庚○○另於警訊中坦
         稱：途中戊○○曾告知綁架可分得三十萬元等語，被告乙○○亦陳稱：伊
         在車上知悉是要擄人勒贖而非討債等語，被告丁○○於警訊中亦供稱：贖
         款之金額在千萬元以上等語，雖被告丙○○與庚○○於本院審理時均改口
         否認，辯稱僅係要帶人討債云云，被告乙○○嗣亦辯稱：伊知悉是要擄人
         勒贖後，下車時便逃離現場，並未至地下室擄人云云，惟如僅係代人催討
         債務，渠等何以竟持槍押人，又同案被告丙○○與庚○○於警訊中均指稱
         ：乙○○因下車後動作較慢，被放下之鐵門擋住未進入地下室等語，證人
         蘇進春（被害人之兄）亦證稱：當時伊在管理員室與人聊天，自監視器看
         到丙○○與庚○○進入辛○○之賓士車擄人，乃按下開關將停車場之鐵門
         放下，另看到乙○○用跑的欲進入地下室，後因鐵門已關下無法進入而回
         頭等語，且被告乙○○亦自承：伊離開現場後，即回到統一超商與戊○○
         等人會合，由丁○○載回高雄，事後戊○○並要伊到丙○○家探視，看李
         朝欽是否已回家等語，則被告乙○○果於知悉為擄人勒贖後即不欲參與，
         然其離開後豈有返回約定之統一超商找主謀策劃本案之其餘被告俾共同逃
         逸之理？再參以案重初供之原則，應以被告丙○○、庚○○、乙○○三人
         於警訊之自白為可採信，顯徵被告丙○○、庚○○、乙○○前開所辯乃屬
         事後卸責之詞，尚難採信，堪認被告丙○○、庚○○、乙○○三人初始雖
         經被告戊○○告知係欲代人討債，惟當日傍晚渠等三人前往台南途中，即
         已知悉實際是欲擄人勒贖，並證被告丁○○、戊○○及己○○自始即有擄
         押被害人辛○○以勒贖鉅款之意圖。
   （二）次查，如前所述被告丁○○、戊○○、己○○等人之供詞先後反覆不一，
         且互為矛盾：被告丁○○或稱是戊○○託伊帶日用品予獄中友人，伊並不
         知綁架辛○○之事云云，或稱是受王水龍指使云云，或稱是受綽號「小仔
         」之人指使云云，或稱伊未見過扣案之玩具手槍云云，或稱當天傍晚張宏
         閔帶三位友人來台南，因要己○○載該三位友人逛逛，故戊○○與己○○
         換車云云，惟被告戊○○供稱：伊並未託丁○○帶日用品予獄中受刑之友
         人等語，被告己○○、戊○○、丁○○三人亦均坦承：之前丁○○與張宏
         閔未曾謀面，己○○與戊○○、丙○○、庚○○、乙○○四人亦均不認識
         ，八十八年十月十三日始有第一次聯絡，己○○自台中下來，對台南不熟
         等語，則渠等所辯於八十八年十月十四日中午相約在「老地方餐廳」見面
         之目的，即有可疑，且被告己○○既與戊○○、丙○○、庚○○、乙○○
         四人不相認識，竟於第一次見面時，突由對台南市不熟悉之己○○搭載李
         朝欽、庚○○、乙○○三人到處閒逛，實與常理相悖，再被告丁○○既稱
         未曾見過該扣案之玩具手槍，然於本院八十九年二月十四日審理時卻稱：
         那是玩具手槍等語，則其未見過扣案之手槍，又如何知悉為玩具手槍？足
         見被告丁○○所辯未參與且不知欲持槍綁架被害人辛○○云云，顯不可採
         。又查，被告戊○○辯稱係丁○○託伊找人代為討債，並不知是要綁架，
         伊未交槍予丙○○云云，惟被告丁○○供稱：未曾有人欠伊錢，伊不可能
         找人討債等語，被告丙○○、庚○○、乙○○亦均供稱：戊○○本說要討
         債，但自高雄往台南途中即告知要綁架勒贖，其有允諾渠等要求之三十萬
         元代價，玩具手槍是戊○○由其座位取出後，交給渠等座車之駕駛己○○
         ，己○○再交予丙○○的等語相符，核與被告己○○於八十九年七月二十
         一日本院審理時亦供稱：扣案之玩具手槍為伊所有，放置於車號H六一七三
         二號自小客車之前座位旁等語，顯見本件應係被告戊○○與被告丁○○、
         己○○策劃擄人勒贖後，再先向被告丙○○、庚○○、乙○○等人佯稱欲
         託渠等討債，迨前往被害人辛○○住處勘查途綁架中，方告知被告丙○○
         三人實乃要擄人勒贖，因被告己○○將扣案之玩具手槍放置於所駕駛之車
         號H六一七三二號自小客車前座位旁，嗣被告戊○○與己○○互換駕車後，
         即由被告戊○○將該把玩具手槍取出交由被告己○○再轉予被告丙○○，
         由其負責執行擄押被害人辛○○之行動，蓋若係代人催討債務，豈有債權
         人未親自與債務人見面，反由三位陌生人持槍押人之理？足徵被告戊○○
         所辯係受被告丁○○所託找人代為討債云云，不足採信。末查，被告陳長
         盛先稱當天伊自台中南下向丁○○討錢，丁○○載伊亂逛，至中華東路時
         ，因戊○○帶三位友人（即丙○○、庚○○、乙○○）到台南，丁○○說
         要向人借錢，便要伊與戊○○換車，要開伊的車去借錢，伊便載丙○○等
         三人到巷內，伊未曾見過扣案之玩具手槍云云，嗣又於八十九年七月二十
         一日改稱扣案之玩具手槍為伊所有，當天伊是要向一位友人催討七十萬元
         之債務，而伊認錯人云云，惟被告己○○自八十九年三月十六日到院應訊
         多次，均未曾提及係託其餘被告欲向友人催討七十萬元之債務，且被告李
         朝欽、庚○○、乙○○三人均指稱：戊○○係向渠等說要代丁○○討債等
         語，被告丁○○、戊○○亦均否認被告己○○有提及要託渠等二人催討七
         十萬元之債務等情，且被告己○○果真欲向其友人討債，又何需要被告張
         宏閔遠自高雄邀集被告丙○○、庚○○及乙○○三人至台南代為討債？況
         既係催討債務又何需指示被告丙○○等人持槍押人？又其果為債主，縱欲
         找被告丙○○等人陪同討債，衡情亦應由其親自帶同其餘被告與債務人商
         討債務，豈有任由與債務人不相認識者誤認押人之理？足證被告己○○所
 為前開辯解，均與經驗法則有違，應屬臨訟為求卸免擄人勒贖之重責，冀
         圖誤導本院認定僅係妨害自由等輕罪之飾詞，要無可採。
三、此外，復有被告己○○寄居台中市○○○街十一巷十一號廖鵬程住處之電話號碼
    000000000號八十八年八、九、十月份之通聯紀錄、被告己○○所使用
    0000000000號行動電話八十八年九、十月份之通聯紀錄等附卷可稽，
    且有被告己○○所有，由被告丙○○持以擄押被害人辛○○之玩具手槍一把扣案
    可資佐證。綜上所陳，本件確係由被告丁○○、己○○、戊○○策劃挾持被害人
    辛○○後予以勒贖千萬元鉅款，並由被告戊○○負責覓得被告丙○○、庚○○、
    乙○○三人下手實施擄押被害人辛○○之行為，故本件事證明確，被告六人擄人
    勒贖之犯行均堪認定。
四、核被告丁○○、己○○、戊○○、丙○○、庚○○、乙○○所為，係犯懲治盜匪
    條例第二條第一項第九款之擄人勒贖罪。被告六人間，有犯意聯絡與行為分擔，
    為共同正犯。被告己○○前因偽造文書案件，於八十五年七月四日經判處有期徒
    刑五月確定，又因妨害自由案件，於八十五年七月二十六日經判處有期徒刑一年
    十月確定，並於八十七年二月一日執行完畢，有台灣高等法院被告全國前案紀錄
    表一份在卷可憑，其於五年以內，再犯本件有期徒刑以上之罪，為累犯，惟因被
    告所犯為法定刑死刑之罪，依刑法第六十四條第一項之規定不得加重。按被告己○○、戊○○、丙○○、庚○○、乙○○五人雖意圖勒贖而擄人，惟渠等既尚未
    取得贖款，且持以擄押被害人者為不具殺傷力之玩具手槍，有內政部警政署刑事
    警察局八十九年二月八日刑鑑字第一四一一三號鑑驗通知書附卷可按，並未對被
    害人之身體造成任何傷害，足認渠等良知未泯，依渠等犯罪情狀如概以法定刑之
    唯一死刑論處，實有過重而令人憫恕之處，爰依刑法第五十九條之規定分別酌量
    減輕渠等之刑。爰審酌被告六人貪圖安逸享樂、不思以正當工作賺取生活所需，
    竟而共謀持槍擄人以勒贖鉅款，亟能一夕致富之犯罪動機、目的、所用之手段、
    造成被害人精神及心理深度之恐懼與不安、且嚴重敗壞國民生活秩序與社會治安
    ，及渠等犯後猶詞矯飾，毫無悔意，態度惡劣等一切情狀，併審酌被告丙○○、
    庚○○、乙○○三人係先經被告戊○○佯稱欲代人討債，途中經告知實為擄人勒
贖後，方因一時貪念，致觸刑章，且渠等均僅為接受其餘主謀被告之指揮下手執
    行之身分，各量處有期徒刑十五年，並均宣告褫奪公權十年；另審酌被告己○○
    、戊○○二人均為本件擄人勒贖之主謀策劃之身分，各量處無期徒刑，並均宣告
    褫奪公權終身；末審酌被告丁○○前曾因擄人勒贖案件，於七十五年十二月二十
    六日經判處無期徒刑確定，現仍假釋保護管束中，有台灣高等法院被告全國前案
    紀錄表在卷可按，詎其仍不思悔改，主謀策劃本案，顯已破壞一般國民對司法威
    信暨社會治安之信賴，犯罪情狀實無可恕，有與社會永久隔離之必要，故認應處
    以法定刑之唯一死刑，並宣告褫奪公權終身，以資儆懲。扣案之玩具手槍一把雖
    不具殺傷力，惟為被告己○○所有供擄押被害人辛○○所用之物，併依刑法第三
    十八條第一項第二款之規定宣告沒收之。
據上論斷，應依刑事訴訟法第二百九十九條第一項前段，懲治盜匪條例第二條第一項
第九款、第八條，刑法第十一條前段、第二十八條、第四十七條、第五十九條、第三
十七條第一項、第二項、第三十八條第一項第二款，判決如主文。
中      華      民      國      八十九    年     八     月     四     日
                                台灣台南地方法院刑事第二庭
                                    審判長法官  林勇奮
                                          法官  鄧希賢
                                          法官  李東穎
右正本證明與原本無異
如不服本判決應於送達後十日內向本院提出上訴狀
                                        書記官  歐祝吟
中      華      民      國      八十九      年     八     月     四     日
附錄法條：
懲治盜匪條例第二條第一項第九款：
有左列行為之一者，處死刑：
九、意圖勒贖而擄人者。


司法院資訊處製作；財團法人民間司法改革基金會備份。
